臺灣臺中地方法院簡易民事判決
111年度中簡字第1412號
原      告  廖春綢  
被      告  鄒秀美  


上列當事人間返還機車事件，本院於民國111年8月4日言詞辯論
終結，判決如下：
    主      文
被告應將車牌號碼000-0000號普通重型機車（三陽牌、引擎號碼
KZ416350號）壹輛返還原告。
訴訟費用由被告負擔。
本判決得假執行。
    事實及理由
一、原告主張：
　　被告於民國108年間因缺錢，將其名下車牌號碼000-0000號
    普通重型機車（三陽牌、引擎號碼KZ416350號）1輛（下稱
    系爭機車）向「公信精品珠寶名錶交流中心」（下稱公信當
    鋪）質借現金花用，原告因見被告無代步工具，故將原告之
    子之機車借予被告使用，嗣因被告騎乘系爭機車發生車禍，
    原告之子遂要求原告不要再將機車借予被告使用。又由於被
    告當時向原告稱自己沒有錢，甚至連利息都繳不出來了，要
    求原告向其買受系爭機車，原告基於幫忙被告之心態，且當
    時見系爭機車狀態良好，又不清楚機車買賣行情，故同意以
    新臺幣（下同）4萬元買受系爭機車，其中2萬元係給付予公
    信當鋪贖回系爭機車，另外2萬元則係交付現金給被告，被
    告於108年5月2日收受上開款項後即親自書寫機車買賣契約
    （下稱系爭買賣契約書），並向原告收取雙證件，由被告攜
    帶兩造證件委託機車行辦理車主變更登記，然於108年5月16
    日系爭機車過戶後，被告並未交付系爭機車予原告，原告體
    諒被告無代步工具，仍讓被告繼續使用系爭機車，系爭機車
    過戶後之強制險及燃料稅等，並由原告負擔。惟被告嗣後向
    原告借款遭拒，竟懷恨在心，對原告提起刑事告訴，幸均經
    臺灣臺中地方檢察署檢察官分別以110年度偵字第26344號、
    111年度偵字第938號不起訴處分書為不起訴處分。被告經原
    告通知後不僅不歸還系爭機車，且未依法進行檢驗，反將系
    爭機車占為己有，實已侵害原告系爭機車之所有權，爰依民
    法第348條第1項及第767條之規定，提起本訴訟，請求被告
    返還系爭機車等語。並聲明：㈠被告應將系爭機車返還予原
    告。㈡訴訟費用由被告負擔。
二、被告則以：
　　當初係因為伊欠新光銀行卡債，新光銀行要向法院聲請對伊
    當時所有之系爭機車法拍，伊告訴原告後，原告就說過戶到
    她的名下，就不會被法拍，而且伊又有機車可以騎。所以後
    來伊就和原告到代書張秀菊處，問她系爭機車如何辦理買賣
    ，代書告訴伊拿行車執照寫買賣契約即可，這是代書教伊的
    ，而且「確實收訖」這四個字也是代書教伊寫的，實際上伊
    沒有收到4萬元，機車行的老闆胡志賓於108年5月16日幫伊
    辦理過戶，也沒有看到伊和原告有金錢買賣，過戶費用及保
    險費都是伊付的，至於108年5月16日之後系爭機車之強制險
    及燃料稅等，則由原告負擔，蓋當時系爭機車已變更為原告
    名下。108年5月16日以後伊有問建成路和台中路口的機車行
    老闆現在系爭機車價值多少，老闆稱約18,000左右不超過2
    萬元，所以伊不可能用4萬元將系爭機車賣給原告。伊不爭
    執原告從公信當舖以2萬元之代價將系爭機車贖回來，但是
    該2萬元伊已經還給原告了，因為原告之前都會跟伊拿茶葉
    ，拿了很多次，價值已經超過2萬元，所以伊已經還清原告
    之欠款2萬元等語，資為抗辯。並聲明：㈠原告之訴駁回。㈡
    訴訟費用由原告負擔。
三、得心證之理由：
  ㈠原告主張於108年間以4萬元向被告買受系爭機車，其中2萬元
    係給付予公信當鋪贖回系爭機車，另外2萬元係交付現金給
    被告，被告於108年5月2日收受款項後即親自書寫系爭買賣
    契約書，並向原告收取雙證件，由被告攜帶兩造證件委託機
    車行辦理車主變更登記，然系爭機車於108年5月16日過戶後
    ，被告並未交付系爭機車予原告，原告仍讓被告繼續使用系
    爭機車，於108年5月16日系爭機車過戶後之強制險及燃料稅
    等，皆由原告負擔等節，有系爭機車之行照、系爭買賣契約
    書、臺灣臺中地方檢察署檢察官110年度偵字第26344、111
    年度偵字第938號不起訴處分書、強制險繳納證明書、燃料
    稅繳納收據、被告騎乘系爭機車之照片、車輛異動登記書等
    件影本為證（見臺灣臺中地方檢察署110年度他字第1469號
    卷第93頁、本院卷第19-29、173-181頁）；並經本院職權調
    取臺灣臺中地方檢察署110年度他字第1469、110年度偵字第
    26344號、110年度他字第8434號、111年度偵字第938號偵查
    卷宗核閱無訛。被告固就：原告以2萬元之代價將系爭機車
    自公信當舖贖回，兩造曾於108年5月2日簽署系爭買賣契約
    書，及被告拿取原告之雙證件於108年5月16日將系爭機車之
    車主變更為原告後，被告繼續使用系爭機車，之後系爭機車
    之強制險及燃料稅皆由原告負擔等節，均不爭執（見本院卷
    第66、82、186頁），惟就原告主張：其為系爭機車之所有
    權人，被告為無權占有、應返還系爭機車予原告等語，則否
    認在卷，並以前揭情詞置辯。是本院應審酌者為：⒈原告是
    否為系爭機車之所有權人？⒉若為肯定，則被告是否無權占
    有系爭機車？被告是否應返還系爭機車予原告？
  ㈡按當事人主張有利於己之事實者，就其事實有舉證之責任，
    民事訴訟法第277條本文定有明文。又原告對於自己主張之
    事實已盡證明之責後，被告對其主張，如抗辯其不實並提出
    反對之主張者，則被告對其反對之主張，亦應負證明之責，
    此為舉證責任分擔之原則。原告於起訴原因已有相當之證明
    ，而被告於抗辯事實並無確實證明方法，僅以空言爭執者，
    當然認定其抗辯事實之非真正，而應為被告不利益之裁判。
　1.經查，被告不爭執曾於108年5月2日親自簽署系爭買賣契約
    書，且原告以2萬元之代價將系爭機車自公信當舖贖回，並
    於108年5月16日，被告已持原告之雙證件將系爭機車之車主
    變更為原告（見本院卷第66、82頁），業於前述，足徵原告
    主張：前開贖回系爭機車之2萬元，核屬原告向被告買受系
    爭機車之價金之一部等語，非無所據。被告雖辯稱：已向原
    告清償其向公信當舖贖回之2萬元，因為被告交付原告之茶
    葉價值已超過2萬元等語（見本院卷第185頁），然經原告否
    認在卷（見本院卷第186頁），是被告自應就其已清償該等2
    萬元、或返還原告該等2萬元價金之事實，盡舉證之責，今
    被告既無法舉證其已清償或返還上揭2萬元予原告，應得認
    定上揭原告贖回系爭機車之2萬元，屬原告買受系爭機車價
    金之一部無訛。
　2.次查，原告主張：其除了以2萬元向當鋪贖回系爭機車外，
    另外交付現金2萬元予被告，作為其買受系爭機車之價金一
    部等語，雖經被告否認在卷，並辯稱：系爭買賣契約書上的
    「確實收訖」四個字是代書張秀菊教伊寫的，實際上伊並沒
    有拿到4萬元等語（見本院卷第66頁），然被告並不爭執其
    已於系爭買賣契約書上親自簽名，依該系爭契約書之文義「
    確實收訖」等語所示（見本院卷第19頁），即得認定被告於
    賣出系爭機車予原告時，已收受出售系爭機車之價金4萬元
    無誤，扣除前開原告向公信當鋪贖回之2萬元外，依理原告
    已另交付2萬元予被告甚明。本院審以被告並非毫無社會智
    識之人，對於「確實收訖」文字意思理解程度，衡情應非無
    所知悉之可能，故被告一味辯稱：「確實收訖」4字是代書
    教寫的，其實際上並未收到原告交付之價金等語，難為有利
    於其答辯之認定；況證人即被告所指之代書張秀菊於本院審
    理時，對於是否曾告知被告應記載「確實收訖」等語一節，
    亦證述：「忘記了！太久了...」等語（見本院卷第81頁）
    ，被告所辯欠缺依憑。依據兩造簽訂之系爭買賣契約書所載
    ，被告確實已收受了出賣系爭機車之價金。
　3.再查，被告亦陳稱：108年5月16日之後，因系爭機車之名字
    為原告，故系爭機車之強制險及燃料稅等，都由原告負擔等
    語（見本院卷第82頁），參以系爭機車車主尚未變更為原告
    時，該車燃料稅則由被告負擔一情（見本院卷第101、115頁
    ），足見，被告若非真有將系爭機車之所有權移轉予原告之
    意思，且與原告達成買賣系爭機車意思表示之合致，理應繼
    續自行繳納系爭機車之強制險及燃料稅等，豈會改由原告繳
    納上開費用，而不為反對之意思？況證人即代書張秀菊於本
    院證述：「...因為被告欠銀行很多錢，...我說那你趕快把
    機車賣掉...」、「...那個朋友應該就是原告，我記得名字
    最後一個字就是綢，....要把機車賣給原告...」等語（見
    本院卷第80、81頁），益徵被告當時確實恐係考量積欠銀行
    欠款、不宜名下留有機車等財產，因而聽從建議，將系爭機
    車出賣予原告，兩造間存在買賣系爭機車之契約，洵堪認定
    。被告依據系爭買賣契約書，收受價金後，辦理完登記事宜
    ，系爭機車之所有權確已移轉予原告，被告應交付系爭機車
    予原告，原告已為系爭機車之所有權人，堪以認定。
  ㈢次按稱使用借貸者，謂當事人一方以物交付他方，而約定他
    方於無償使用後返還其物之契約；所有人對於無權占有或侵
    奪其所有物者，得請求返還之，民法第464條、第767條第1
    項前段分別定有明文。本件原告現為系爭機車之所有權人，
    業經本院認定如前，而系爭機車於108年5月16日後，因原告
    體諒被告無代步工具，仍讓被告繼續占有使用，為兩造所不
    爭執（見本院卷第14、186頁），堪認兩造間於108年5月16
    日後，就系爭機車係成立使用借貸之法律關係。再按借貸未
    定期限，亦不能依借貸之目的而定其期限者，貸與人得隨時
    請求返還借用物，則為民法第470條第2項所明定。本件原告
    既未主張其將所有之系爭機車借予被告使用時，兩造曾約定
    借用之期限，單以原告將機車借給被告代步使用之借貸目的
    ，亦無法定出被告借用之期限，則依民法第470條第2項之規
    定，原告自得隨時請求被告返還該車，然於原告中止借貸契
    約請求返還系爭機車前，被告均得合法占有使用該車，要屬
    無疑。今原告係於111年5月4日提起本訴訟，請求被告返還
    系爭機車，起訴狀繕本係於111年5月23日送達被告，有起訴
    狀上本院收發室之收件章戳印文、送達證書1紙在卷可憑（
    見本院卷第13、43頁），足徵原告已有中止使用借貸關係之
    意思，且該意思表示已到達被告，兩造間就系爭機車之使用
    借貸關係，應於被告收受起訴狀繕本時即111年5月23日時終
    止，自此被告占有系爭機車即無合法權源，原告依民法第76
    7條第1項前段請求被告返還系爭機車，為有理由。
四、綜上所述，原告主張被告現無權占有系爭機車，依民法第76
    7 條第1項前段所有物返還請求權規定，請求被告返還系爭
    機車，為有理由，應予准許。
五、本件事證已臻明確，兩造其餘攻擊防禦方法及所提證據，於
    判決結果不生影響，爰不一一論列，併此敘明。
六、本件係依民事訴訟法第427條第1項規定適用簡易訴訟程序所
    為被告敗訴之判決，依同法第389 條第1項第3款規定，應依
    職權宣告假執行。 　　
七、訴訟費用負擔之依據：民事訴訟法第78條。
中　　華　　民　　國　　111 　年　　9 　　月　  13  　日
                  臺灣臺中地方法院臺中簡易庭
                                  法　官　林秉暉
以上為正本係照原本作成。
如不服本判決，應於送達後20日內，向本院提出上訴狀並表明上
訴理由，如於本判決宣示後送達前提起上訴者，應於判決送達後
20日內補提上訴理由書（須附繕本）。如委任律師提起上訴者，
應一併繳納上訴審裁判費。
中　　華　　民　　國　　111 　年　　9 　　月　　13　　日
                                  書記官  巫惠穎